【裁判字號】    91,易,601
【裁判日期】    920415
【裁判案由】    妨害公務
【裁判全文】
臺灣屏東地方法院刑事判決                          九十一年度易字第六一號
    公  訴  人  臺灣屏東地方法院檢察署檢察官
    被      告  乙○○
右被告因妨害公務案件，經檢察官提起公訴（九十一年度偵字第二六三四號），本院
判決如左：
     主  文
乙○○無罪。
     理  由
一、公訴意旨略以：乙○○於民國八十五年間向匯通商業銀行股份有限公司（下稱匯
    通銀行）借款新臺幣四百一十萬元，嗣未依約繳付上開借款本息，匯通銀行先聲
    請本院對乙○○財產為假扣押裁定獲准 (九十年度裁全字第三九七六號)，又於
    九十年十二月二十五日以上開裁定為執行名義，具狀聲請本院對乙○○財產執行
    假扣押，經本院以九十年度執全字第二一九五號民事執行事件辦理。本院民事執
    行處書記官、執達員於九十一年一月七日九時五十分許，由匯通銀行指派人員導
    引前往查封乙○○名下屏東縣竹田鄉○○段八七、八七之一、八八、八八之二號
    等土地，並將查封標示張貼，揭示在竹田鄉○○路十六巷二之一號「隆盛門窗有
    限公司」 (下稱隆盛公司，乙○○係該公司負責人)一樓辦公室牆壁上。詎乙○
    ○竟於九十一年二月二日十八時三十分許，將上開查封標示撕除。因認乙○○涉
    犯刑法第一百三十九條之罪嫌。
二、公訴人上開所認，無非以告發人即被告之妻丙○○○之指訴，及衡諸常情，刑法
    第一百六十九條第一項之誣告罪，最重本刑為有期徒刑七年，丙○○○當無甘冒
    刑責而誣陷乙○○之動機，又上開封條因張貼在隆盛公司辦公室，乙○○應會擔
    心該標示過於醒目，影響公司商譽及營運狀況，而起撕去該標示之動機等等資為
    論據。訊據被告乙○○則堅詞否認有撕毀查封封條之犯行，辯稱：那張封條是貼
    在公司白板後面，我不知道是何時被撕掉的，我也是直到檢察官說我涉嫌妨害公
    務傳我出庭後，我回去掀開白板才知道查封標示被撕除的等語。
三、按犯罪事實應依證據認定之，無證據不得推定其犯罪事實。不能證明被告犯罪者
    ，應為無罪之諭知。刑事訴訟法第一百五十四條、第三百零一條第一項分別定有
    明文。又按告發人之指述，在使被告受刑事處分為目的，應調查其他證據，以察
    其指述與事實是否相符。再按認定犯罪事實應依證據，為刑事訴訟法所明定，故
    被告否認犯罪事實所持之辯解，縱屬不能成立，仍非有積極證據足以證明其犯罪
    行為，不能遽為有罪之認定。最高法院八十一年台上字第四四九號判決、九十一
    年度台上字第二○六○號判決，可資參照。
四、經查：告發人丙○○○固指訴，於右揭時地目睹本院九十年度裁全字第三九七六
    號查封封條遭被告乙○○撕毀，並提出撕毀前及撕毀後之現場照片四張為證，且
    指出被告撕毀查封封條時，另有一證人甲○○在場目睹，惟經本院傳訊證人甲○
    ○，證人已否認看過被告撕毀查封封條，並證述：「 (有無看過乙○○將本院封
    條撕毀？)我沒有看過那個封條，當然就沒有看過乙○○將那個封條撕掉，但是
    我知道辦公室白板後面有被貼封條」等語。再由卷附告發人提出之四張照片觀之
    ，其中一張為封條遭撕毀前，封條所附著之牆壁全景，該張照片顯示牆壁上有一
    時鐘，時鐘上之時間為一點鐘，足認該張照片拍攝之時間，應為攝影當天凌晨或
    下午一時許，然告訴人於審理中卻供述：「 (案發當天你是幾點照相的？)當天
    早上九時許，我忽然想要照那張封條，當時被告他在裡面辦公室有看到，他的樣
    子很生氣」等語，顯見告發人指稱拍攝封條被撕毀前之時間，與其所提出之照片
    並不相符。是告發人之指訴是否為真，已有可疑。至於被告及告發人經本院送調
    查局測謊，依卷附調科參字第０９１２３０３６５８０號測謊報告書所載，結果
    被告就(一)案發時其未在現場；(二)法院封條非其撕掉的等問題，經測試呈情緒波動
    反應，研判有說謊；而告發人就(一)案發時其有在現場；(二)法院封條是乙○○撕的
    等問題，經測試無情緒波動反應，故研究未說謊。惟按所謂「測謊」鑑定，係利
    用人皆有「記憶」，犯罪嫌疑人從事犯罪行為後，行為過程已轉化為記憶，當其
    面對詢問時，擔心犯罪行為被發現而遭受法律制裁，進而產生焦慮不安之情緒，
    此種焦慮不安之情緒，必有明顯「刺激」反應，測謊員即就受測者面對詢問時，
    所顯現之呼吸、脈博及膚電反應等圖譜紀錄，而進行研判鑑定。目前調查局測謊
    鑑定採用ＣＱＴ控制問題法及混合問題法為主，問卷內容包含無關問題 (指Ｉ類
    問題)、相關問題 (指Ｒ類問題)、控制問題 (指Ｃ類問題)，第一次測試時按照
    正常題序詢問，第二次測試時改變題序，旨在除受測者因環境因素所造成之緊張
    心理壓力下，肇致不實之情緒波動，因此一個完整之測謊過程必須至少包含兩個
    以上之圖譜，始能進行研判。(參照卷附法務部調查局吳家隆先生著之測謊實案
    判圖與解析一文)。準此，觀諸該局提出之被告與告發人二人之測謊問卷及生理
    紀錄圖，被告於回答上開二問題 (即圖譜中之Ｒ類問題)時所顯現之膚電反應，
    因均高於控制問題 (即圖譜中之Ｃ類問題)，故測謊員研判被告應係說謊，然告
    發人就「案發時其有在現場」所為之回答，經三次測試後，有二次之膚電反應均
    高於控制問題，顯然告發人就此一問題所為之回答，應係違反其記憶，而有說謊
    之反應，調查局之鑑定結果認告發人就上開問題經測試結果均無情緒波動反應，
    應有未洽，是該測謊鑑定報告自無法做為擔保告發人指訴真實性之補強證據。綜
    上，本件告發人之指訴既有如上所述之瑕疵，且又無其他證據足證告發人之指訴
    與事實相符，揆諸前揭說明，縱被告之辯解經測謊鑑定後認有說謊之反應，依罪
    疑惟輕法則，仍應為被告乙○○無罪之諭知。
據上論斷，應依刑事訴訟法第三百零一條第一項前段，判決如主文。
本案經檢察官趙燕利到庭執行職務
中      華      民      國     九十二     年     四     月     十五     日
                                      臺灣屏東地方法院刑事第一庭
                                     法  官   包梅真
右正本證明與原本無異。
如不服本判決應於收受本判決送達後十日內向本院提出上訴書狀，其未敘述上訴理由
者，並得於提起上訴後十日內向本院補提理由書狀（均須按他造當事人之人數附繕本
 ）「切勿逕送上級法院」
                                          書記官   滕一珍
中      華      民      國     九十二     年     四     月     十五     日


司法院資訊處製作；財團法人民間司法改革基金會備份。
